【裁判字號】    97,訴,369
【裁判日期】    970409
【裁判案由】    違反毒品危害防制條例
【裁判全文】
臺灣屏東地方法院刑事判決               97年度訴字第369號
公  訴  人  臺灣屏東地方法院檢察署檢察官
被      告  甲○○
上列被告因違反毒品危害防制條例案件，經檢察官提起公訴（97
年度毒偵字第305 號），嗣被告於本院準備程序進行中先就被訴
事實為有罪之陳述，本院告知被告簡式審判程序之旨，並聽取當
事人之意見後，裁定改由受命法官獨任依簡式審判程序審理，判
決如下：
    主  文
甲○○施用第一級毒品，累犯，處有期徒刑壹年肆月，扣案之第
一級毒品海洛因壹包（驗前毛重零點肆公克）、殘留有第一級毒
品海洛因之注射針筒壹支、吸管貳支【橘色、白色（短、略細）
各壹支】及夾鍊袋貳個，均沒收銷燬之；又施用第二級毒品，累
犯，處有期徒刑壹年，扣案殘留有第二級毒品甲基安非他命之吸
管貳支（亮綠色、橘紅色各壹支）及安非他命吸食器壹組，均沒
收銷燬之，酒精燈壹個沒收。應執行有期徒刑貳年貳月，扣案之
第一級毒品壹包（驗前毛重零點肆公克）、殘留有第一級毒品海
洛因之注射針筒壹支、吸管貳支【橘色、白色（短、略細）各壹
支】及夾鍊袋貳個，殘留有第二級毒品甲基安非他命之吸管貳支
（亮綠色、橘紅色各壹支）及安非他命吸食器壹組，均沒收銷燬
之，酒精燈壹個沒收。
    事  實
一、甲○○前於民國88年間因施用毒品案件，經本院裁定送觀察
    、勒戒後，認有繼續施用毒品傾向，再經本院以88年度毒聲
    字第946 號裁定送戒治處所施以強制戒治，嗣經本院以88年
    度毒聲字第2249號裁定停止戒治付保護管束，於88年10月28
    日停止戒治處分出所，並於89年5 月10日保護管束期滿，未
    經撤銷停止戒治處分，強制戒治視為執行完畢，並由臺灣屏
    東地方法院檢察署檢察官於89年5 月15日以89年度戒毒偵字
    第209 號為不起訴處分確定；復於91年間，因施用毒品案件
    ，經本院以91年度毒聲字第1207號裁定送戒治處所施以強制
    戒治，該戒治處分，嗣因毒品危害防制條例修正條文於93年
    1 月9 日生效施行，而於93年1 月9 日釋放出所，同署檢察
    官並就該次犯行以91年度毒偵字第1116號提起公訴，經本院
    以91年度訴字第728 號判決判處應執行有期徒刑2 年，上訴
    後，經臺灣高等法院高雄分院以92年度上訴字第1461號判決
    駁回確定，於94年4 月14日縮短刑期假釋出監，並於94年12
    月17日假釋期滿執行完畢，再於96年間，因施用毒品案件，
    經本院以96年度易字第263 號判決處有期徒刑1 年確定，嗣
    經本院以96年度聲減字第1436號裁定檢行為有期徒刑6 月，
    另因詐欺案件，經本院以96年度簡上字第679 號判決處有期
    徒刑3 月確定，復經本院以97年度聲字第30號裁定定應執行
    有期徒刑9 月確定，現入監執行中（此部分未構成累犯）。
    詎其猶不知悔改、戒絕毒品，明知海洛因及甲基安非他命分
    別經公告列為毒品危害防制條例第2 條第2 項第1 、2 款之
    第一級、第二級毒品，竟分別基於施用第一級毒品海洛因與
    第二級毒品甲基安非他命之犯意，於96年11月15日上午10時
    至12時間不詳時間，在其位於屏東縣屏東市○○路1035巷18
    號之住處內，以將海洛因置入注射針筒摻水稀釋後，注射血
    管之方式，施用第一級毒品海洛因1 次，另以將甲基安非他
    命置入安非他命吸食器內，用酒精燈烘烤產生白煙吸食之方
    式，施用第二級毒品甲基安非他命1 次。嗣於同日下午2 時
    許，其因另涉嫌販賣毒品案件（由本院另行審結），在屏東
    縣屏東市清進巷78之1 號前，為警臨檢，警方在其身上扣得
    與本案無關之第一級毒品海洛因3 包、第二級毒品甲基安非
    他命1 包及帳冊1 本，警方復經其同意，前往其上開住處進
    行搜索，當場查扣其所有用以施用海洛因之吸管2 支【橘色
    、白色（短、略細）各1 支】及注射針筒1 支、用以施用甲
    基安非他命之吸管2 支（亮綠色、橘紅色各1 支）、安非他
    命吸食器1 組、酒精燈1 個及第一級毒品海洛因1 包（驗前
    毛重0.4 公克）、殘留第一級毒品海洛因之夾鍊袋2 個，另
    扣得與本案無關之吸管3 支【金黃色、紅色、白色（短）各
    1 支】、天平秤1 組、夾鍊袋1 批、行動電話3 支、帳冊1
    本及藥丸1 批，而查知上情。
二、案經內政部警政署保安警察第三總隊大二大隊報告臺灣屏東
    地方法院檢察署檢察官偵查起訴。
    理  由
一、本案被告所犯違反毒品危害防制條例案件，並非法定刑為死
    刑、無期徒刑或最輕本刑3 年以上有期徒刑之罪，亦非高等
    法院管轄第一審之案件，而被告於本院準備程序中就被訴事
    實為有罪之陳述，本院合議庭乃裁定由受命法官獨任進行簡
    式審判程序。又簡式審判程序之證據調查，依刑事訴訟法第
    273 條之2 規定，不受同法第159 條第1 項審判外陳述排除
    之限制，再被告對於卷內之各項證據，亦不爭執證據能力，
    故卷內所列之各項證據，自得作為證據，先予敘明。
二、上揭事實，業據被告坦承不諱，而被告為警所採集之尿液檢
    體，經送請高雄市立凱旋醫院以酵素免疫分析法及氣相層析
    質譜儀法檢驗，結果呈嗎啡及甲基安非他命陽性反應，有該
    醫院96年11月23日濫用藥物尿液檢驗報告1 份在卷足憑。而
    扣案之注射針筒1 支、吸管2 支【橘色、白色（短、略細）
    各1 支】及殘留有粉末之夾鍊袋2 個，經高雄醫學大學附設
    中和紀念醫院鑑定結果，其內殘留液體均呈海洛因陽性反應
    ，另扣案之安非他命吸食器1 組及吸管2 支（亮綠色、橘紅
    色各1 支），經同醫院鑑定結果，其內殘留液體均呈甲基安
    非他命陽性反應，有該醫院檢驗報告存卷可考（分見本院卷
    第20至22、25至32頁），另扣案之白色粉末1 包，經法務部
    調查局鑑定結果，確係第一級毒品海洛因，有該局調科壹字
    第09623082640 號鑑定書1 份在卷可憑（見本院卷第19頁）
    ，被告上開自白顯與事實相符。又按毒品危害防制條例於92
    年7 月9 日修正公布，其中第20條、第23條將施用毒品之刑
    事處遇程序，區分為「初犯」、「5 年內再犯」、「5 年後
    再犯」，而依立法理由觀之，僅限於「初犯」、「5 年後再
    犯」，始應先經觀察、勒戒或強制戒治程序，倘被告於5 年
    內已再犯，經依法追訴處罰，縱其第3 次（或第3 次以上）
    再度施用毒品之時間，在初犯經觀察、勒戒或強制戒治執行
    完畢釋放5 年以後，已不合於「5 年後再犯」之規定，且因
    已於「5 年內再犯」，顯見其再犯率甚高，原實施觀察、勒
    戒或強制戒治，已無法收其實效，即應依該條例第10條處罰
    ，最高法院95年5 月9 日95年度第7 次刑事庭會議決議可資
    參照。查被告前於88年間因施用毒品案件，經本院裁定送觀
    察、勒戒後，認有繼續施用毒品傾向，再經本院以88年度毒
    聲字第946 號裁定送戒治處所施以強制戒治，嗣經本院以88
    年度毒聲字第2249號裁定停止戒治付保護管束，於88年10月
    28日停止戒治處分出所，並於89年5 月10日保護管束期滿，
    未經撤銷停止戒治處分，強制戒治視為執行完畢，由臺灣屏
    東地方法院檢察署檢察官以89年度戒毒偵字第209 號為不起
    訴處分確定；復於91年間，因施用毒品案件，經本院以91年
    度毒聲字第1207號裁定送戒治處所施以強制戒治，該戒治處
    分，嗣於93年1 月9 日因毒品危害防制條例修正條文生效施
    行，而於93年1 月9 日釋放出所，同署檢察官並就當次犯行
    以91年度毒偵字第1116號提起公訴，經本院以91年度訴字第
    728 號判決判處應執行有期徒刑2 年，上訴後，經臺灣高等
    法院高雄分院以92年度上訴字第1461號判決駁回確定，於94
    年4 月14日縮短刑期假釋出監，並於94年12月17日假釋期滿
    執行完畢，再於96年間，因施用毒品案件，經本院以96年度
    易字第263 號判決處有期徒刑1 年確定，嗣經本院以96年度
    聲減字第1436號裁定檢行為有期徒刑6 月，另因詐欺案件，
    經本院以96年度簡上字第679 號判決處有期徒刑3 月確定，
    復經本院以97年度聲字第30號裁定定應執行有期徒刑9 月確
    定，現入監執行中之事實，有臺灣屏東地方法院檢察署刑案
    資料查註紀錄表、臺灣高等法院被告全國前案紀錄表各1 份
    在卷可按，是被告既已於強制戒治執行完畢後5 年內再犯施
    用毒品案件，並經法院論罪科刑，即非屬前述「5 年後再犯
    」之情形，檢察官自應依法追訴。從而，本件事證明確，被
    告犯行洵堪認定，應依法論科。
三、查海洛因、甲基安非他命分屬毒品危害防制條例第2 條第2
    項第1 款、第2 款所規定之第一級毒品及第二級毒品。是核
    被告所為，係犯毒品危害防制條例第10條第1 項施用第一級
    毒品及同條第2 項之施用第二級毒品罪。其持有毒品復進而
    施用，持有毒品之低度行為，各為施用毒品之高度行為所吸
    收，均不另論罪。又被告所犯上開施用第一級毒品2 次及施
    用第二級毒品2 次犯行，犯意各別，行為互殊，應予分論併
    罰。又查被告前有如事實欄所示之科刑及執行情形，有臺灣
    屏東地方法院檢察署刑案資料查註紀錄表、臺灣高等法院被
    告前案紀錄表各1 份附卷足憑，其於刑之執行完畢後5 年內
    ，故意再犯本件有期徒刑之2 罪，均為累犯，應依刑法第47
    條第1 項加重其刑。爰審酌被告施用毒品，足以戕害身心，
    滋生其他犯罪，且素行不良，業如前述，惟念其犯後坦承犯
    行，且施用毒品行為於本質上係屬自我戕害行為，反社會性
    之程度尚屬較低等一切情狀，各量處如主文所示之刑，並定
    其應執行之刑。至扣案之第一級毒品海洛因1 包（驗前毛重
    0.4 公克），係查獲之毒品，應依毒品危害防制條例第18條
    第1 項前段規定宣告沒收銷燬，另扣案之吸管4 支【橘色、
    白色（短、略細）、亮綠色、橘紅色各1 支】、注射針筒1
    支、夾鍊袋2 個及安非他命吸食器1 組，如前所述，其上分
    別含有不可析離之海洛因及甲基安非他命成分，均應依毒品
    危害防制條例第18條第1 項前段規定，宣告沒收銷燬之，又
    扣案之酒精燈1 個，係被告所有，用以施用第二級毒品之物
    ，業據被告於本院陳述明確，應依刑法第38條第1 項第2 款
    規定宣告沒收；至於扣案之其餘吸管共3 支、海洛因3 包、
    甲基安非他命1 包、帳冊2 本、天平秤1 組、夾鍊袋1 批、
    行動電話3 支及藥丸1 批等物，據被告所供，均與其本件施
    用毒品犯行無關，依法自不得宣告沒收，附此敘明。
據上論斷，應依刑事訴訟法第273 條之1 第1 項、第299 條第1
項前段，毒品危害防制條例第10條第1 項、第2 項、第18條第1
項前段，刑法第11條、第51條第5 款、第38條第1 項第2 款，判
決如主文。
本案經檢察官陳新君到庭執行職務。
中    華     民     國    97   年     4    月    9    日
                  刑事第五庭    法  官  陳秀慧
以上正本證明與原本無異。
如不服本判決應於收受本判決送達後10日內向本院提出上訴書狀
，其未敘述上訴理由者，並得於提起上訴後10日內向本院補提理
由書狀（均須按他造當事人之人數附繕本）「切勿逕送上級法院
」。
中    華    民    國    97    年    4     月    9     日
                                書記官  溫訓暖
附錄本判決論罪科刑法條：
毒品危害防制條例第10條第1、2項：
施用第一級毒品者，處6 月以上5 年以下有期徒刑。
施用第二級毒品者，處3 年以下有期徒刑。


司法院資訊處製作；財團法人民間司法改革基金會備份。
